臺灣板橋地方法院民事判決　　　　　　 99年度家訴字第265號
原　　　告　釋道方原名陳鑽位.
　　　　　　陳淑滿
　　　　　　陳文君
上列一人之
特別代理人　鄧麗菁　　住同上
　　　　　　　　　　　居新北市○○區○○街21巷19-3號
共　　　同
訴訟代理人　林維信律師
複代理人　　黃鷥媛　　住臺北市中正區○○○街18號3之4號
被　　　告　陳淑蝦　　住新北市○○區○○路255之1號11樓
上列當事人間分割遺產事件，本院於民國100 年3 月25日言詞辯
論終結，判決如下：
    主  文
兩造被繼承人陳明智所留遺產即本院提存所八十七年度存字第二
八九五號提存款新臺幣壹佰壹拾柒萬柒仟柒佰玖拾伍元，由兩造
各按四分之一之應繼分比例取得。
訴訟費用新臺幣玖仟陸佰玖拾元由兩造每人各負擔四分之一。
    理  由
一、原告起訴主張略以：兩造之被繼承人陳明智於民國90年7 月
    18日死亡，兩造為其之法定繼承人。又被繼承人陳明智生前
    曾依鈞院87年度訴字第247 號民事判決提供擔保而為假執行
    ，嗣經聲請變換擔保物後，現依法提存玉山商業銀行無記名
    可轉讓定期存單面額新臺幣（下同）50萬元券暨面額100 萬
    元券各1 張，共計150 萬元，並以鈞院87年度存字第2895號
    提存在案。嗣訴外人蘇榮華於94年11月4 日依鈞院94年度取
    字第4177號提存事件准予並領取348,075 元後，尚餘177,79
    5 元及玉山商業銀行無記名可轉讓定期存單面額100 萬元券
    1 張，合計1,177,795 元之擔保金尚未領取，應由兩造共同
    繼承，嗣後亦經鈞院於97年6 月25日以97年度聲字第567 號
    裁定准予將上揭擔保金餘款1,177,795 元發還予兩造確定。
    惟兩造因故無法共同領取或協議分割上揭擔保金，為此爰依
    民法第1164條之規定提起本件訴訟，並聲明請求：如主文所
    示。
二、被告則以：同意原告之請求，惟因被告與原告等並無互信基
    礎，被告不願意以協議方式與原告等人進行分割，故請求法
    院判決予以分割等語。
三、法院之判斷：
  (一)經查，兩造之被繼承人陳明智於90年7 月18日死亡，由原告
    釋道方、陳文君、陳淑滿及被告陳淑蝦共同繼承，每人應繼
    分比例為4 分之1 ，又繼承人陳明智於死亡後尚遺有本院87
    年度存字第2895號提存金1,177,795 元未經領取，且業經本
    院97年6 月25日以97年度聲字第567 號裁定准予將上揭擔保
    金餘款1,177,795 元發還予兩造確定之事實，已據原告提出
    該戶籍謄本、繼承系統表、提存書、發還擔保金裁定暨確定
    證明書等件為證，並經本院調閱89年度存字第2895號擔保提
    存卷宗可佐，復為被告所不爭執，自堪信為實在。
  (二)按繼承人有數人時，在分割遺產前，各繼承人對於遺產全部
    為公同共有；繼承人得隨時請求分割遺產，但法律另有規定
    或契約另有訂定者，不在此限，民法第1151條、第1164條分
    別定有明文。又繼承人欲終止其間之公同共有關係，惟有以
    分割遺產之方式為之。將遺產之公同共有關係終止改為分別
    共有關係，性質上屬分割遺產方法之一，亦有最高法院82年
    台上字第748 號判決可供參照。兩造間就被繼承人陳明智所
    餘未經分割之遺產並無不能分割之約定，又無法協議分割，
    則依前開法條規定，原告訴請將被繼承陳明智所遺尚未經分
    割之如上遺產予以分割，於法當屬有據。
  (三)綜上所述，原告請求將兩造被繼承人陳明智所餘未經分割之
    遺產即即本院提存所87年度存字第2895號提存款1,177,795
    元，准由兩造按應繼分比例即各4分之1為分配，自應予准許
    。
四、訴訟費用負擔：末按因共有物分割、經界或其他性質上類似
    之事件涉訟，由敗訴當事人負擔訴訟費用顯失公平者，法院
    得酌量情形，命勝訴之當事人負擔其一部。民事訴訟法第80
    條之1 定有明文。本件兩造既因本件遺產分割而均蒙其利，
    且由被告負擔訴訟費用顯失公平，本院因認為本件訴訟費用
    應由兩造按應繼分比例負擔，始為公平，附予敘明。
中    華    民    國    100   年    3     月    31    日
                       家事法庭  法  官  邱景芬
以上正本係照原本作成。
如對本判決上訴，須於判決送達後20日內向本院提出上訴狀。如
委任律師提起上訴者，應一併繳納上訴審裁判費。
中    華    民    國   100    年    4     月    3     日
                                 書記官  高小婷